【裁判字號】    99,裁,1691
【裁判日期】    990730
【裁判案由】    補助費
【裁判全文】
最  高  行  政  法  院  裁  定
                                      99年度裁字第1691號
上  訴  人  內政部
代  表  人  江宜樺
訴訟代理人  蔡東賢  律師
被 上訴 人  戊○○
訴訟代理人  劉志鵬  律師
            黃世芳  律師
            湯東穎  律師
上列當事人間補助費事件，上訴人對於中華民國97年7月29日高
雄高等行政法院95年度訴字第809號判決，提起上訴，本院裁定
如下：
    主  文
上訴駁回。
上訴審訴訟費用由上訴人負擔。
    理  由
一、按對於高等行政法院判決之上訴，非以其違背法令為理由，
    不得為之，行政訴訟法第242條定有明文。依同法第243條第
    1項規定，判決不適用法規或適用不當者，為違背法令；而
    判決有同條第2項所列各款情形之一者，為當然違背法令。
    是當事人對於高等行政法院判決上訴，如依行政訴訟法第24
    3條第1項規定，以高等行政法院判決有不適用法規或適用不
    當為理由時，其上訴狀或理由書應有具體之指摘，並揭示該
    法規之條項或其內容；若係成文法以外之法則，應揭示該法
    則之旨趣；倘為司法院解釋或本院之判例，則應揭示該判解
    之字號或其內容。如以行政訴訟法第243條第2項所列各款情
    形為理由時，其上訴狀或理由書，應揭示合於該條項各款之
    事實。上訴狀或理由書如未依此項方法表明，或其所表明者
    與上開法條規定不合時，即難認為已對高等行政法院判決之
    違背法令有具體之指摘，其上訴自難認為合法。
二、原審被告財團法人臺南縣私立新農社會福利慈善事業基金會
    （下稱新農基金會）於民國89年間因辦理興建其附設新農老
    人養護中心院舍計畫向上訴人申請補助，經上訴人審核其所
    提出之申請表、計劃書後，依據「內政部推展社會福利服務
    補助作業要點」之規定，同意補助原審被告新農基金會新臺
    幣（下同）36,590,000元，雙方乃於90年3月間簽訂補助款
    契約書，並由原審被告丁○○、王土生、乙○○及丙○○等
    人為連帶保證人。嗣上訴人將上開補助款36,590,000元，先
    行撥付第三人臺南縣政府代管，再委託臺南縣政府，按工程
    進度分期撥付予原審被告新農基金會36,590,000元。惟原審
    被告新農基金會因會務及財務不健全，經主管機關臺南縣政
    府評鑑，有諸多不符合規定，認定原審被告新農基金會已無
    法運作，而以93年2月11日府社身字第0930025316號函撤銷
    其設立許可，上訴人乃於93年4月15日以內授中社字第09307
    09206-1號函通知被上訴人及原審被告新農基金會、丁○○
    、王土生、乙○○及丙○○等人，解除系爭補助款契約書，
    請求返還補助款36,590,000元，並依補助款2％給付違約金
    731,800元，合計37,321,800元，惟該等人員均未置理，上
    訴人遂提起行政訴訟，經原審以95年度訴字第809號判決（
    下稱原判決）原審被告新農基金會、丁○○、王土生、乙○
    ○、丙○○應連帶給付上訴人內政部37,321,800元，上訴人
    其餘之訴駁回。上訴人就駁回部分不服，遂提起本件上訴(
    原審被告丁○○、乙○○、丙○○提起上訴部分，另行判決
    ) 。
三、本件上訴人對於原判決提起上訴，主張：被上訴人就新農基
    金會之設立，乃至申請補助費等事宜，不僅親自參與董事會
    會議，且均知悉系爭補助款經費之申請流程，就系爭補助款
    契約書文義觀之，被上訴人並未以代理人之意思簽名其上；
    嗣後被上訴人更於系爭補助款契約書上「當事人」欄位簽署
    用印，亦未特別載明係以代理人之意思簽名其上，就契約記
    載形式，亦顯係以「當事人」身分與上訴人簽署系爭補助契
    約書；參酌民法第98條規定，自應認定其為當事人，除非被
    上訴人能另行舉證其僅以代理人身分為之，但其並未舉證。
    原判決竟在無舉證之情形下誤認被上訴人僅係代理新農基金
    會之意思，未深究被上訴人於新農養護中心申請流程乃至養
    護中心興建過程之重要角色，錯譯民法第98條之解釋，即率
    斷認定被上訴人係以代理新農基金會身分簽名其上，而令被
    上訴人得以脫卸重任，反而由其他董事負責，誠不合乎立法
    意旨，顯有判決違背法令及適用法令不當等語。雖以該判決
    違背法令為由，惟核其上訴理由，係就原審取捨證據、認定
    事實之職權行使所認定：被上訴人當時係為代理原審被告新
    農基金會之意思，而簽章於系爭補助款契約書乙方當事人之
    欄位，並非以自己併列為乙方當事人之意思而簽章，指摘其
    為不當，而非具體表明合於不適用法規、適用法規不當、或
    行政訴訟法第243條第2項所列各款之情形，難認對該判決之
    如何違背法令已有具體之指摘。依首開規定及說明，應認其
    上訴為不合法。
四、據上論結，本件上訴為不合法。依行政訴訟法第249條第1項
    前段、第104條、民事訴訟法第95條、第78條，裁定如主文
    。
中    華    民    國    99    年    7     月    30    日
                    最高行政法院第五庭
                        審判長法官  黃  璽  君
                              法官  林  文  舟
                              法官  鄭  忠  仁
                              法官  吳  東  都
                              法官  陳  金  圍

以  上  正  本  證  明  與  原  本  無  異
中    華    民    國    99    年    7     月    30    日
                              書記官  郭  育  玎

司法院資訊處製作；財團法人民間司法改革基金會備份。
